【裁判字號】    91,訴,4096
【裁判日期】    920120
【裁判案由】    損害賠償
【裁判全文】
臺灣臺中地方法院民事判決  九十一年度訴字第四○九六號
    原      告  乙○○
                甲○○
    被      告  丙○○
    訴訟代理人  楊銷樺  律師
右當事人間請求損害賠償事件，本院判決如左：
    主      文
原告之訴駁回。
訴訟費用由原告負擔。
    事      實
甲、原告方面：
  一、聲明：求為判決被告應給付原告新台幣（下同）二百萬元，並自起訴狀繕本送
      達翌日起至清償日止，按年息百分之五計算之利息。
  二、陳述：
  （一）被告丙○○（原名釋心道於民國八十九年三月二十六日更改姓名）為靈鷲山
        無生道場主持，原告乙○○（原名張秀珠）於民國八十七年初參加該道場於
        台中市南區國光國小國光堂所舉辦之梁皇寶懺法會時，由被告在原告頭上摩
        頭及念咒後，由被告之弟子楊麗錦告知每月繳交二千元至二萬元，可參加其
        道場舉辦之水陸法會幫忙超渡原告家人亡魂，原告不疑有他，按時繳交費用
        ，復於同年農曆七月參加桃園巨蛋體育場之水陸法會，會中被告佯稱說「神
        通說道」，並謂原告身旁有三惡道眾生，被告弟子楊麗錦就說一陣子家中就
        會比較平安，原告信以為真，陸續以作功德名義繳交十四萬二千五百元給無
        生道場所設台中道場之林芳如後，原告就莫名其妙腦中時常聽見被告、出家
        眾及一些奇奇怪怪梵音使原告心神不寧，向被告求教，被告說要幫原告除去
        腦中奇怪梵音，但要二十萬元，原告覺得何以凡事均要錢，因此不予處理，
        並向被告之道場要回所繳出之十四萬二千百元後，詎被告心中不滿，挾怨報
        復，以道教無形邪術，搞神通，使原告等心神不寧，腦中奇怪梵音加劇，無
        法工作，甲○○更因而陷入精神分裂，案經原告向臺灣臺中地方法院檢察署
        提出詐欺及傷害告訴後，經檢察官以九十一年度偵字第一五九三０號不起訴
        處分，經再議後，復經臺灣高等法院臺中分院檢察署以九十一年度上聲議字
        第六六０號處分書駁回在案，而被告雖不構成刑事詐欺等罪嫌，惟被告利用
        無形邪術及符咒詛術詛咒原告等致精神恍惚，精神分裂，造成身體及其他非
        財產上之損害。上開損害均為參加被告台中道場後，被告施作「符咒術」之
        結果，難謂無因果關係。
  （二）本件被告雖因退回騙取原告之金錢而遭受不起訴處分，惟該刑事案件之認定
        不足以拘束鈞院民事事件之判斷，且被告所為確實已造成原告精神上及健康
        方面之損害。又原告無法證明損害之數額，請依民事訴訟法第二百二十二條
        第二項規定及最高法院二十一年上字第九七二號判例意旨所示，依自由心證
        定其數額。
  （三）八十八年九月時被告本人梵自己聲音說，讓原告之先生、兒子呆呆的，二家
        合為一家等言語。
  （四）九十年四月五日原告帶兒子上山，要解決梵音問題，常樂師在電腦操作幻影
        （神通），讓原告本人看到星道法師形態附上我長子甲○○身上，立即大藏
        師在原告耳邊說道你的念頭梵音梵給兒子，讓他無法讀書等言語。
  （五）原告曾委請陳克誠律師發函給靈鷲山提起梵音干擾之事。
  （六）又被告最近又對原告之女兒施法，無故離家出走，迄今數月未歸，使原告家
        庭破碎。
  三、證據：提出存證信函、診斷證明書、雜誌影本及錄音帶為證。
乙、被告方面：
  一、聲明：求為判決駁回原告之訴。
  二、陳述略稱：
  （一）按「當事人主張有利於己之事實者，就其事實有舉證之責任。」民事訴訟法
        第二百七十七條本文定有明文，又「民事訴訟如係由原告主張權利者，應先
        由原告負舉證之責，若原告不能先舉證，以證實自己主張之事實為真實，則
        被告就其抗辯事實即令不能舉證，或其所舉證據尚有疵累，亦應駁回原告之
        請求。」最高法院著有十七年上字第九一七號判例可稽。
  （二）查本件被告否認原告前揭主張被告因不滿原告取回十四萬二千五百元，挾怨
        報復，利用無形邪術及符咒術詛咒原告等致精神恍惚、精神分裂等身體健康
        及其他非財產上之損害，依前揭規定及判例意旨，原告應舉證證明前揭主張
        為真實。又原告所提出之存證信函、診斷證明書及雜誌影本等證物，均無法
        用以證明原告前揭主張之事實為真實；再者，原告乙○○之診斷證明書及雜
        誌影本，更是明顯與其起訴內容無關。
  （三）原告乃靈鷲山佛教教團（以下稱本教團）台中地區之信眾，其所參與之法會
        均係眾多信眾所共同參與之公開活動，且從未有其他信徒聽聞原告所指稱之
        情事。再者，原告起初本於善心而捐贈佈施之功德金共計十四萬二千五百元
        ，於原告以無稽之理由要求本教團退還時，本教團不願背負不樂之捐之惡名
        ，乃於八十九年四月間全數退還原告，嗣原告於九十年間起又以其個人及家
        屬精神狀況不佳為由（事實上均與答辯人無關），持續騷擾本教團及本教團
        之主管機關（內政部宗教司）承辦人，又對答辯人提起傷害及詐欺告訴，幸
        經檢察官明察為不起訴處分在案，並經台灣高等法院台中分院檢察署駁回再
        議在案，原告仍不罷休又以同一事實主張提起本件訴訟，足見原告前揭主張
        與事實不合。
  三、證據：提出切結書、票據及支付便條影本各一份為證。
    理      由
一、原告主張被告丙○○（原名釋心道於民國八十九年三月二十六日更改姓名）為靈
    鷲山無生道場主持，原告乙○○（原名張秀珠）於民國八十七年初參加該道場於
    台中市南區國光國小國光堂所舉辦之梁皇寶懺法會時，由被告在原告頭上摩頭及
    念咒後，由被告之弟子楊麗錦告知每月繳交二千元至二萬元，可參加其道場舉辦
    之水陸法會幫忙超渡原告家人亡魂，原告不疑有他，按時繳交費用，復於同年農
    曆七月參加桃園巨蛋體育場之水陸法會，會中被告佯稱說「神通說道」，並謂原
    告身旁有三惡道眾生，被告弟子楊麗錦就說一陣子家中就會比較平安，原告信以
    為真，陸續以作功德名義繳交十四萬二千五百元給無生道場所設台中道場之林芳
    如後，原告就莫名其妙腦中時常聽見被告、出家眾及一些奇奇怪怪梵音使原告心
    神不寧，向被告求教，被告說要幫原告除去腦中奇怪梵音，但要二十萬元，原告
    覺得何以凡事均要錢，因此不予處理，並向被告之道場要回所繳出之十四萬二千
    百元後，詎被告心中不滿，挾怨報復，以道教無形邪術，搞神通，使原告等心神
    不寧，腦中奇怪梵音加劇，無法工作，甲○○更因而陷入精神分裂，案經原告向
    臺灣臺中地方法院檢察署提出詐欺及傷害告訴後，經檢察官為不起訴處分，經再
    議後，復經駁回在案，而被告雖不構成刑事詐欺等罪嫌，惟被告利用無形邪術及
    符咒詛術詛咒原告等致精神恍惚，精神分裂，造成身體及其他非財產上之損害。
    上開損害均為參加被告台中道場後，被告施作「符咒術」之結果，難謂無因果關
    係。被告所為確實已造成原告精神上及健康方面之損害。又原告無法證明損害之
    數額，請依自由心證定其數額，爰請求被告賠償原告二百萬元等情。被告則以：
    被告否認原告前揭主張答辯人因不滿原告取回十四萬二千五百元，挾怨報復，利
    用無形邪術及符咒術詛咒原告等致精神恍惚、精神分裂等身體健康及其他非財產
    上之損害，依前揭規定及判例意旨，原告應舉證證明前揭主張為真實。又原告所
    提出之存證信函、診斷證明書及雜誌影本等證物，均無法用以證明原告前揭主張
    之事實為真實；再者，原告乙○○之診斷證明書及雜誌影本，更是明顯與其起訴
    內容無關。原告乃本教團台中地區之信眾，其所參與之法會均係眾多信眾所共同
    參與之公開活動，且從未有其他信徒聽聞原告所指稱之情事。再者，原告起初本
    於善心而捐贈佈施之功德金共計十四萬二千五百元，於原告以無稽之理由要求本
    教團退還時，本教團不願背負不樂之捐之惡名，乃於八十九年四月間全數退還原
    告，原告對被告曾提起傷害及詐欺告訴，幸經檢察官明察為不起訴處分及駁回再
    議在案，原告前揭主張與事實不合等語，資為抗辯。
二、查本件被告為靈鷲山無生道場主持，原告乙○○於前揭時地參加被告主持之梁皇
    寶懺法會時，由被告在原告頭上摩頭及念咒後，由被告之弟子楊麗錦告知每月繳
    交二千元至二萬元，可參加其道場舉辦之水陸法會幫忙超渡原告家人亡魂，原告
    按時繳交費用，復於同年農曆七月參加桃園巨蛋體育場之水陸法會，原告嗣後向
    被告之道場要回所繳出之十四萬二千百元，其後原告曾向臺灣臺中地方法院檢察
    署對被告提出詐欺及傷害告訴後，經檢察官以九十一年度偵字第一五九三０號不
    起訴處分，經再議後，復經臺灣高等法院臺中分院檢察署以九十一年度上聲議字
    第六六０號處分書駁回在案等情，為兩造所不爭，並有前揭不起訴處分書、處分
    書及被告提出之切結書、票據及支付便條影本各一份為證，自堪信為真實。
三、按「當事人主張有利於己之事實者，就其事實有舉證之責任。」民事訴訟法第二
    百七十七條本文定有明文，又「民事訴訟如係由原告主張權利者，應先由原告負
    舉證之責，若原告不能先舉證，以證實自己主張之事實為真實，則被告就其抗辯
    事實即令不能舉證，或其所舉證據尚有疵累，亦應駁回原告之請求。」最高法院
    著有十七年上字第九一七號判例可稽。查原告主張被告因不滿原告取回十四萬二
    千五百元，挾怨報復，利用無形邪術及符咒術詛咒原告等致精神恍惚、精神分裂
    等身體健康及其他非財產上之損害云云，惟為被告所否認，原告並未舉證以其說
    ，自難採信。又原告所提出之存證信函、診斷證明書及雜誌影本等證物，均無法
    用以證明原告前揭主張之事實為真實；再者，原告乙○○之診斷證明書及雜誌影
    本，更是明顯與其起訴內容無關，而原告提出之錄音帶係其與被告之弟子妙性師
    之對話，並非原告與被告之對話，且亦曾於偵查中提出該錄音帶等情，為原告所
    自承，亦難採為其有利之認定。況原告曾向臺灣臺中地方法院檢察署對被告提出
    詐欺及傷害告訴後，經檢察官以九十一年度偵字第一五九三０號不起訴處分，經
    再議後，復經臺灣高等法院臺中分院檢察署以九十一年度上聲議字第六六０號處
    分書駁回在案等情，亦有該不起訴處分書及處分書在卷可參，足徵原告之此部分
    主張不足憑信。
四、綜前所述，原告既無法舉證證明被告因不滿原告取回十四萬二千五百元，挾怨報
    復，利用無形邪術及符咒術詛咒原告等致精神恍惚、精神分裂等身體健康及其他
    非財產上之損害，從而，原告提起本件訴訟於法無據，自應駁回。
五、本件事證已臻明確，兩造其餘攻擊防禦方法及舉證，核與判決無影響，無庸一一
    論列，附此敘明。
六、結論：本件原告之訴為無理由，依民事訴訟法第七十八條，判決如主文。
中      華      民      國    九十二    年      一      月      二十    日
                                臺灣台中地方法院民事第三庭
~B法      官  張國華
右為正本係照原本作成
如對本判決上訴，須於判決送達後廿日內向本院提出上訴狀
中      華      民      國    九十二    年      一      月     二十二   日
~B法院書記官  蔡秋明


司法院資訊處製作；財團法人民間司法改革基金會備份。
